【裁判字號】    98,易,3510
【裁判日期】    990209
【裁判案由】    竊盜
【裁判全文】
臺灣臺中地方法院刑事判決              98年度易字第3510號
公  訴  人  臺灣臺中地方法院檢察署檢察官
被      告  丁○○
上列被告因竊盜案件，經檢察官提起公訴（98年度偵字第212223
號），本院判決如下：
    主  文
丁○○無罪。
    理  由
一、公訴意旨略以：被告丁○○於民國98年 8月26日中午12時許
    ，因搬家緣故，行經臺中市○區○○路 33號前(起訴書誤為
    同路33號6樓之2)，見被害人乙○○所有車牌號碼G7T-359號
    銀色重型機車（三陽，2005年 10月出廠，引擎號碼KK33735
    9號，下稱G7T-359號機車）停放該處，且四下無人，竟意圖
    為自己不法之所有，以身上所攜向不知情第三人戊○○借得
    之機車鑰匙1支撬壞前開G7T-359號機車電門，以發動該機車
    引擎之方式，竊得前開被害人機車（所涉毀損部分，未據告
    訴），得手後騎乘上開機車離開現場，嗣因上開G7T -359號
    機車拋錨，被告於同日12時45分許，徒步牽著機車行經臺中
    市○區○○路203之1號前，為執行巡邏勤務之台中市警察局
    第二分局文正派出所員警盤查，始查悉上情，並當場扣得上
    開竊得之機車（已發還被害人）及戊○○所有之機車鑰匙 1
    支。因認被告涉犯刑法第320條第1項之竊盜罪嫌等語。
二、按犯罪事實應依證據認定之，無證據不得認定犯罪事實；又
    不能證明被告犯罪者，應諭知無罪之判決，刑事訴訟法第15
    4條第2項、第301條第1項分別定有明文。次按認定不利於被
    告之事實，須依積極證據，苟積極證據不足為不利於被告事
    實之認定時，即應為有利於被告之認定，更不必有何有利之
    證據，最高法院著有30年上字第 816號判例可資參照。末按
    認定犯罪事實所憑之證據，雖不以直接證據為限，間接證據
    亦包括在內；然無論直接或間接證據，其為訴訟上之證明，
    須於通常一般之人均不致有所懷疑，而得確信其為真實之程
    度者，始得據為有罪之認定，倘其證明尚未達到此一程度，
    而有合理之懷疑存在時，致使無從形成有罪之確信，即不得
    遽為不利被告之認定，此有最高法院76年台上字第4986號判
    例意旨可資參照。
三、訊據被告固坦承於98年 8月26日12時許，在臺中市○區○○
    路33號前，騎走被害人乙○○所有之G7T -359號機車之事實
    ，惟堅詞否認有何上開竊盜犯行，辯稱：我於98年 8月26日
    上午11時許，跟朋友戊○○借用車牌號碼TAB -445號輕型機
    車（下稱TAB -445號機車）搬家，要從篤行路33號住處搬到
    戊○○位於臺中市田心北一巷1號的家，因所借來之TAB-445
    號機車與被害人之G7T- 359號機車都停在同一騎樓下，且急
    著搬家，一時疏忽，所以騎錯車，一開始不能發動，牽到機
    車行請老闆幫忙發動後，已經先搬一趟至戊○○住處，搬第
    二趟時又不能發動，正要牽去機車行時，就在路上被警察攔
    下，如果真的竊盜，早就跑遠，不可能用牽的方式等語。而
    本件公訴意旨以被告涉有上開竊盜罪嫌，無非係以被害人乙○○於警、偵訊之指訴、扣案之鑰匙1支，以及依證人戊○○於偵訊時之證述，可知被告於向證人戊○○商借機車時，
    該車並無不能發動之情形，且一般人對於借得之機車無法發
    動時，應會通知機車借用人瞭解狀況，焉有直接找機車行發
    動之理，又被告既已覓得機車行發動被害人乙○○所有之系
    爭重型機車，何以仍徒步牽車而為警查獲，是被告所辯機車
    無法發動，找機車行發動一節，與社會常情不合，更與事實
    不符。復以，被告於發現無法以證人戊○○交付之機車鑰匙
    發動機車時，竟在未知會證人之情形下，強行將車牌號碼
    G7T-359號之重型機車電門撬壞而發動該車，所為與一般人
    借用他人車輛之態度不符。再者，證人戊○○證述其借予被
    告之TAB-445號機車與被害人之G7T-359號機車，兩者在外觀
    、顏色、形式上均有差異，被告既係第一次借用，豈有諉為
    不知之理等節為其主要之論據。惟查：
  (一)證據能力部分：
  1.按被告以外之人於偵查中向檢察官所為之陳述，除顯有不可
    信之情況者外，得為證據，刑事訴訟法第159條之1第 2項定
    有明文。查證人即被害人乙○○、證人戊○○於偵查中之證
    述，係以證人身分經具結而為陳述，而偵查中檢察官向被告
    以外之人所取得之陳述，原則上均能遵守法律規定，不致違
    法取供，而具極高之可信性，因此上開證據固為傳聞證據，
    但其信用度有受擔保，並無顯不可信的情形，應符合上開規
    定，即得例外採為證據。
  2.按被告以外之人於審判外之陳述，雖不符前 4條之規定（即
    刑事訴訟法第 159條之1至同條之4），而經當事人於審判程
    序同意作為證據，法院審酌該言詞陳述或書面陳述作成時之
    情況，認為適當者，亦得為證據；當事人、代理人或辯護人
    於法院調查證據時，知有第159條第1項不得為證據之情形，
    而未於言詞辯論終結前聲明異議者，視為有前項之同意，刑
    事訴訟法第159條之5定有明文。查臺中市警察局第二分局文
    正派出所警員劉玉林98年8月26日、同年11月11日製作之偵
    辦刑案職務報告、臺中市警察局勤務指揮中心受理各類案件
    記錄單等物，雖均為審判外之陳述，而屬傳聞證據，惟本件
    當事人就此部分審判外之陳述，均未曾於言詞辯論終結前爭
    執其證據能力或聲明異議，本院審酌該等書面陳述作成之情
    況，並無違法或不當情事，且客觀上亦無不可信之情況，堪
    認為適當，依刑事訴訟法第159條之5之規定，認均具有證據
    能力。
  3.卷附查獲現場暨機車鑰匙照片3張，係透過相機或錄影鏡頭
    攝錄之畫面，透過播放及讀取後，還原於照相紙或列印紙上
    ，故相片中畫面本不含有人的供述要素，非屬供述證據，並
    無傳聞法則之適用，該等證據既無證據證明有何偽造、變造
    或違法取得之情事，復經本院踐行調查證據程序，其證據能
    力自無疑問。
  (二)本件被害人於98年 8月26日中午12時許，發現其停放在臺中
    市○區○○路33號1樓騎樓之G7T-359機車失竊，即於同日12
    時12分許報案，嗣被告於同日中午12時45分許，徒步牽持被
    害人所有之機車行經臺中市○區○○路203之1號前時，為警
    盤查，當時上開機車鑰匙孔上插有其向證人戊○○借得之機
    車鑰匙，該機車腳踏板上並置有一「分級包裝」字樣之水果
    紙箱及數個盒狀物品等情，業據被告供承在卷，且據證人即
    被害人乙○○於警詢、偵查中證述明確（見警卷第 7頁、偵
    卷第19頁），並有臺中市警察局第二分局文正派出所警員劉
    玉林98年 8月26日製作之偵辦刑案職務報告、臺中市警察局
    勤務指揮中心受理各類案件記錄單、查獲現場暨機車鑰匙照
    片3張（見警卷第1、14、15、26頁）附卷可參，上開事實堪
    以認定。
  (三)被告為將其位於臺中市○區○○路33號3樓之1住處物品搬至
    證人戊○○位於臺中市南屯區田心北三巷1弄56號住處，確
    於同日上午10時許，至證人戊○○上開住處借用TAB-445號
    機車，其間，並曾於中午12時許，返回證人戊○○上開住處
    ，嗣被告因本案遭解送警察機關後，亦由證人戊○○代被告
    領回其置放於G7T-359號機車上之紙箱物品等情，業據證人
    戊○○於偵查、本院審理時結證：被告當天早上約10時許，
    說他機車壞了，向我借用車牌號碼TAB -445號輕型機車，我
    把車鑰匙給被告，被告於中午12時許，騎機車載東西回我住
    處，有看到被告的紙箱，後來被告約12點半左右又出門；當
    日晚上去警局，被告拜託我載東西，就是載警卷第15頁下方
    照片機車上的物品等語明確（見偵卷第17頁、本院卷99年1
    月26日審判筆錄第3、6-8頁）。又本件被告遭查獲後，即提
    出上開答辯，經查獲員警劉玉林依其供述前往篤行路33號前
    騎樓查看後，果於該處發現車牌號碼TAB-445號機車，並於
    該址拍攝TAB-4 45號機車照片乙節，亦有臺中市警察局第二
    分局文正派出所警員劉玉林98年11月11日製作之偵辦刑案職
    務報告及照片1張附本院卷可稽（見警卷第15頁上方照片）
    ，足證被告所辯其為搬家而於同日上午即已向證人戊○○借
    用TAB-445號機車，並已取得車輛使用，將之騎至篤行路33
    號住處並停置在上址騎樓一節，均屬實在，被告當日既已順
    利向證人戊○○借得機車使用，衡情應無再行竊取本件被害
    人機車以搬運物品之需求。此復參之證人戊○○於本院證述
    ：系爭TAB-445號機車拿回來時，拿回之鑰匙，可以開龍頭
    開關、啟動電門，車內也有油，沒有損壞，都正常等情（本
    院卷99年1月26日審判筆錄第12頁），可知被告借得之TAB-4
    45號機車，於案發當日之性能狀況均屬正常，被告既已持有
    TAB-445號機車鑰匙，豈有捨性能正常之該車不用，反持TAB
    -445號機車鑰匙竊取無法正常啟動之被害人所有G7T -359號
    機車搬運物品，陷自身於不便，並因之無法順利搬運，需以
    牽持方式行走路上之理，由此益徵本件被告確實無於自家騎
    樓竊取系爭G7T -359機車之動機。從而，在被害人所有之G7
    T -359號機車及被告借得之TAB- 445號機車確均停放渠等住
    處騎樓之情形下，被告所辯係誤騎被害人機車，並非全無可
    能，應屬非虛。
  (四)被告於本院審理時陳稱其第一次無法發動機車時，至成功路
    機車行找人發動，並聲請傳喚證人即鑫隆輪業商行負責人丙○○，雖證人丙○○證稱：對於被告是否曾於8月26日當天
    因機車無法發動，而牽機車至其店裡修理一事沒有印象，因
    每天店裡進出的人很多等語（見本院卷99年1月12日審判筆
    錄第6頁），然證人丙○○於99年1月26日為證之時，距本件
    案發之98年8月26日，已有5個月，而被告僅係偶然來店之客
    人，證人對之無記憶，應屬事理之常，尚無從遽為不利被告
    之認定。況被告於偵查中供陳：我自篤行路33號出發，先從
    篤行路到五權路，再到五權西路就會到戊○○田心北一巷的
    家等語（見偵卷第18頁），復經被告在本院當庭於本院依職
    權調閱列印之Google地圖上繪製路線圖，有Google地圖網路
    列印畫面3紙在卷可按，依上開地圖所示，如自篤行路33號
    出發，沿篤行路、五權路、五權西路1段、五權西橋、五權
    西路2段、東興路2段、大墩一街之路線行駛，確可到達證人
    戊○○位於臺中市南屯區田心北一巷1號之住處。再被告於
    本院陳稱：第二次無法發動時，原欲將車牽到成功路機車行
    ，但後來牽過頭，應該轉彎就到等語（本院卷98年11月17日
    準備程序筆錄第3頁），而鑫隆輪業商行係位於臺中市○區
    ○○路524號，有被告提出之名片1張存卷可佐，對照上開地
    圖，如自篤行路33號出發，沿篤行路往五權路方向行駛，在
    尚未到達五權路前，至福龍街左轉，即可至成功路52 4號之
    機車行，而就被告行駛之路線，被告為警查獲之地點即臺中
    市○區○○路203之1號，相對於成功路524號之機車行位置
    ，確有逾應轉彎處之情形，均核與被告所言相符，足徵其所
    辯因無法發動而將機車牽至機車行修理之說詞，並非全然無
    據。況被害人機車原停放篤行路33號1樓騎樓，與被告為警
    查獲之臺中市○區○○路203之1號間，相距僅4、5個路口，
    本件被告如確具竊盜犯意，理應於得手後設法隱避，豈有毫
    不避諱地以牽持被害人機車方式前往修車，徒步慢行於車水
    馬龍之五權路上，徒增犯行曝光之危險？
  (五)公訴意旨雖以被告向證人戊○○借車時，該車並無不能發動
    之情形，故被告所辯與事實不符，然車牌號碼TAB-445號機
    車之鑰匙，本可順利開啟該車電門而發動，已如前述，惟本
    件被告正因係持車牌號碼TAB-445號輕型機車之鑰匙，用以
    開啟車牌號碼G7T-359號重型機車之電門，乃無法順利啟動
    ，且被告並未主張TAB-445號機車無法發動，公訴意旨此部
    分之指摘，容有誤會。再公訴意旨以依被告所辯，其在無法
    發動機車時，未通知機車借用人瞭解狀況，反直接找機車行
    發動之處置方式與社會常情不合，而認被告所言為虛，然被
    告當日確實正在搬家，已如前述，其於忙亂之際，縱先委請
    機車行發動機車以資解決，實亦不失為便捷之途，自難認被
    告所為有何嚴重悖於常情之處。
  (六)公訴意旨又以被告於發現無法以鑰匙發動機車時，竟未知會
    證人戊○○，即強行將機車電門撬壞而發動該車，與社會常
    情不符，及證人戊○○得明確指出兩車在外觀、顏色、形式
    上之差異，而認被告所言不實。然依卷附被害人機車鑰匙孔
    照片所示及證人即被害人乙○○於本院審理中結證所稱：其
    機車龍頭鎖被破壞，是因被別的機車鑰匙開過，但外觀上看
    不出來等語（見警卷第14頁、本院卷99年1月12日審判筆錄
    第4頁），可知G7T-359號機車之電門鎖並未遭強力之破壞，
    公訴意旨此部分亦屬誤會，況縱被告在未告知證人戊○○之
    情況下，強行轉動電門鎖之舉，固屬非是，亦無法反面推論
    被告主觀上已知悉其當時使用之機車並非其所借得之機車。
    再者，參之被告及證人戊○○於偵查中均陳稱：被告先前並
    未向證人戊○○借機車等語（見偵卷第17、18頁），另證人
    戊○○於偵查、本院審理中結證：伊與詹金泉交換機車使用
    ，故車牌號碼TAB-445號之輕型機車已換來一個多月等語（
    見偵卷第17頁、本院卷99年1月26日審判筆錄第8頁），證人
    戊○○既已使用TAB-445號機車長達一月有餘，自可輕易分
    辨兩車不同之處。反之，被告係當日始初次向證人戊○○借
    車，其對該車之外觀、顏色、形式自較為陌生，徵諸被告於
    當天上午10、11時許，向證人戊○○借得系爭機車後，旋騎
    乘至篤行路住處搬運衣物，於中午12時許搬回證人戊○○住
    處後，再於中午12時30許，即自證人戊○○住處出發，返回
    其篤行路住處繼續搬運物品，旋於中午12時45分許，因徒步
    牽持上開被害人機車而為警查獲，可知被告當時確實忙於搬
    家，則其於此情境下，因一時粗疏而誤騎被害人機車，亦非
    全無可能，所辯應屬非虛。
四、綜上所述，本件公訴人所提證據及指出證明之方法，尚不足
    為被告有罪之積極證明，或說服本院形成被告所涉竊盜犯行
    有罪之心證，公訴人所指之犯罪事實即屬不能證明。此外，
    復查無其他積極證據足資認定被告確有公訴人所指上開犯行
    ，揆諸前揭規定及說明，自應為無罪之諭知。
據上論斷，應依刑事訴訟法第301條第1項，判決如主文。
本案經檢察官甲○○到庭執行職務。
中    華    民    國    99    年     2    月    9     日
                  刑事第七庭  法  官  林美玲
以上正本證明與原本無異。
如不服本判決應於收受送達後10日內向本院提出上訴書狀，並應
敘述具體理由；其未敘述上訴理由者，應於上訴期間屆滿後20日
內向本院補提理由書（均須按他造當事人之人數附繕本）「切勿
逕送上級法院」。
                              書記官  黃珮華
中    華    民    國    99    年     2    月    9     日

司法院資訊處製作；財團法人民間司法改革基金會備份。
